【裁判字號】    99,上訴,1341
【裁判日期】    991021
【裁判案由】    違反毒品危害防制條例等
【裁判全文】
臺灣高等法院高雄分院刑事判決        99年度上訴字第1341號
上  訴  人
即  被  告  丙○○
上列上訴人因違反槍砲彈藥刀械管制條例等案件，不服臺灣屏東
地方法院98年度訴字第766 號中華民國99年5 月4 日第一審判決
（起訴案號：臺灣屏東地方法院檢察署98年度偵字第2271號、第
2310號），提起上訴，本院判決如下：
     主  文
上訴駁回。
     事  實
一、丙○○於97年10月間某日，在屏東縣屏東市○○路150 號「
    陸興中學」附近，與真實姓名年籍不詳、號稱「黃冠中」者
    發生械鬥後，明知年籍均不詳自稱「黃冠中」之人棄置在場
    之具殺傷力制式子彈7 顆（其中3 顆因鑑驗試射耗損）、屬
    槍枝主要組成零件之土造金屬槍管1 支，均係槍砲彈藥刀械
    管制條例所定管制物品，未經許可不得持有，竟基於非法持
    有子彈、槍枝主要組成零件之犯意，取得進而持有之。嗣於
    98年3 月22日15時20分許，在屏東市○○街22號4 樓之2 ，
    為警依法執行搜索，扣得上開子彈、槍管等物。
二、案經屏東縣政府警察局移送臺灣屏東地方法院檢察署檢察官
    偵查起訴。
    理  由
壹、程序方面
一、按被告以外之人於審判外之言詞或書面陳述，除法律有規定
    者外，不得作為證據；法院或檢察官得囑託醫院、學校或其
    他相當之機關、團體為鑑定，或審查他人之鑑定，並準用第
    203 條至第206 條之1 之規定；其須以言詞報告或說明時，
    得命實施鑑定或審查之人為之；刑事訴訟法第159 條第1 項
    、第208 條第1 項分別定有明文。是法院或檢察官依刑事訴
    訟法第208 條第1 項之規定，囑託鑑定機關所出具之鑑定報
    告，應為上開傳聞法則之例外，另囑託包括檢察官直接囑託
    及概括指定而由警察機關逕送鑑定之情形。故內政部警政署
    刑事警察局於本案偵查中，受檢察官概括指定而由警察機關
    逕送鑑定所為之槍彈鑑定書（98年4 月17日刑鑑字第098004
    2554號，見偵卷第2310號第46頁），依上揭說明自有證據能
    力。
二、按被告以外之人於審判外之陳述，雖不符刑事訴訟法第159
    條之1 至第159 條之4 等4 條之規定，然若當事人於審判程
    序中同意作為證據，法院審酌該言詞陳述或書面陳述作成時
    之情況，認為適當者，亦得為證據；又當事人、代理人或辯
    護人於法院調查證據時，知有刑事訴訟法第159 條第1 項不
    得為證據之情形，而未於言詞辯論終結前聲明異議者，視為
    有前項之同意，同法第159 條之5 定有明文。此立法意旨在
    於傳聞證據未經當事人之反對詰問予以核實，原則上先予排
    除。惟若當事人已放棄反對詰問權，於審判程序中表明同意
    該等傳聞證據可作為證據；或於言詞辯論終結前未聲明異議
    ，基於尊重當事人對傳聞證據之處分權，及證據資料愈豐富
    ，愈有助於真實發見之理念，且強化言詞辯論主義，使訴訟
    程序得以順暢進行，上開傳聞證據亦均具有證據能力。本判
    決所引用各項傳聞證據，檢察官、被告於本院準備程序時均
    明示同意有證據能力（見本院卷第66頁），且於本院言詞辯
    論終結前，既均知有上開傳聞證據情事，惟均未聲明異議。
    本院審酌各該證據並非違法取得，與待證事實具關聯性，證
    明力亦非明顯過低等情，認以之作為證據使用係屬適當，自
    均得作為本案之證據。
貳、實體方面
一、上揭事實，業據上訴人即被告丙○○於原審及本院審理時坦
    承不諱，另扣案制式子彈7 顆，亦經送採樣試射鑑驗結果，
    確定均可擊發，應認具殺傷力無訛，有上開鑑定結果足憑（
    見偵卷第2310號第46頁），扣案土造金屬槍管1 支，則經上
    開鑑定機關審認核屬法定公告之槍枝主要組成零件，有內政
    部98年8 月25日內授警字第0980871448號函覆結果可參（見
    原審卷第49頁）。是被告之自白與事實相符，堪以採信。
二、被告雖辯稱：伊已供出上開槍枝零件及子彈之來源為黃冠中
    ，應適用槍砲彈藥刀械管制條例第18條第4 項規定減輕其刑
    云云。惟查：(1)證人黃冠中於原審法院97年度訴字第798 號
    重傷害案件審理時固到庭證稱：96年1 月26日晚上曾在屏東
    市西部牛仔餐廳，遭該案被告王金德毆打，事後曾於97年10
    月間控告被告丙○○殺人未遂等語；惟其亦證稱：伊當天僅
    持木棍到場，並無持槍要射擊被告丙○○而遭其搶下之事等
    語（見本院卷第26至28頁）。足見，證人黃冠中是否曾持有
    本案槍枝零件及子彈，已非無疑。(2)證人黃冠中自97年迄今
    ，並無因非法持有槍彈案件，遭檢警偵辦之事實，業經臺灣
    屏東地方法院檢察署、屏東縣政府警察局分別函覆明確（見
    本院卷第100 、101 頁）；參以證人黃冠中確無非法持有槍
    彈案之前案資料，亦有卷附臺灣高等法院被告前案紀錄表可
    按（見本院卷第53頁）。是被告所稱：該等扣案槍管、子彈
    係來自黃冠中，檢警因而查獲黃冠中云云，尚屬無據，難以
    採信，應係被告與真實姓名年籍不詳、號稱「黃冠中」者發
    生械鬥後，誤認係由「黃冠中」之人棄置在場無訛。
三、核被告所為，係犯槍砲彈藥刀械管制條例第12條第4 項之非
    法持有子彈罪、第13條第4 項之非法持有槍枝主要組成零件
    罪。被告以一行為同時非法持有子彈、槍枝主要組成零件，
    為想像競合犯，應依刑法第55條從一重之非法持有槍枝主要
    組成零件罪處斷。
四、原審認被告罪證明確，因而適用槍砲彈藥刀械管制條例第12
    條第4 項、第13條第4 項，刑法第11條前段、第55條、第42
    條第3 項、第38條第1 項第1 款之規定，及審酌被告已有犯
    罪前科，歷經判刑、執行，法治觀念卻仍薄弱，無視槍枝犯
    罪嚴重影響社會治安，極可能由此釀成他人生命、身體、安
    全之威脅，竟率然持有具殺傷力之子彈、屬槍枝主要組成零
    件之土造金屬槍管，釀成公共安全之潛在風險，原有嚴懲之
    必要，惟念其持有期間不長、亦未以該等管制物品再犯他罪
    ，暨其坦承犯行，犯後態度尚可等一切情狀，於法定刑度內
    量處有期徒刑9 月，併科罰金新臺幣3 萬元，並諭知罰金如
    易服勞役之折算標準；且敘明扣案制式子彈7 顆、土造金屬
    槍管1 支，除鑑驗耗損失其殺傷力之子彈3 顆外，皆屬違禁
    物，應依刑法第38條第1 項第1 款之規定宣告沒收。其認事
    用法，核無不合，量刑亦屬允當。被告上訴意旨空言量刑過
    重，指摘原判決不當，為無理由，應予駁回。
五、共同被告乙○○、甲○○部分業經本院先行判決，爰不另論
    列，附此敘明。
據上論斷，應依刑事訴訟法第368條，判決如主文。
本案經檢察官吳茂松到庭執行職務。
中    華    民    國    99    年    10    月    21    日
                  刑事第十庭    審判長法  官  陳中和
                                      法  官  蔡國
                                      法  官  林水城
以上正本證明與原本無異。
如不服本判決應於收受本判決後10日內向本院提出上訴書狀，其
未敘述上訴理由者，並得於提起上訴後10日內向本院補提理由書
狀（均須按他造當事人之人數附繕本）「切勿逕送上級法院」。
中    華    民    國    99    年    10    月    21    日
                                      書記官  蔡佳君
附錄本判決論罪科刑法條：
槍砲彈藥刀械管制條例第12條第4項
未經許可，持有、寄藏或意圖販賣而陳列子彈者，處5 年以下有
期徒刑，併科新台幣300 萬元以下罰金。
槍砲彈藥刀械管制條例第13條第4項
未經許可，持有、寄藏或意圖販賣而陳列第1 項所列零件者，處
6 月以上5 年以下有期徒刑，併科新台幣300 萬元以下罰金。

司法院資訊處製作；財團法人民間司法改革基金會備份。
